臺灣高雄地方法院刑事判決　　　　　　　　　　　　　　九十年度訴緝字第二六號
　　公　訴　人　臺灣高雄地方法院檢察署檢察官
　　被　　　告　乙○○
　　指定辯護人　丙○公設辯護人辛○○
右列被告因盜匪案件，經檢察官提起公訴（八十八年度偵字第一０三０號），丙○判
決如左：
    主  文
乙○○意圖為自己不法之所有，結夥三人以上，攜帶兇器，以強暴至使不能抗拒，而
取他人之物，處有期徒刑柒年拾月，褫奪公權肆年。
    事  實
一、乙○○前於民國八十一年及八十二年間因違反肅清煙毒條例案件，經丙○分別判
    處有期徒刑三年及三年四月確定並接續執行，於八十四年十一月二十八日假釋出
    獄，刑期本應至八十八年十一月三十日始屆滿，其仍於假釋期間，竟與庚○○（
    業經判決確定）及陳俊元（另案通緝中），共同基於意圖為自己不法所有之犯意
    聯絡，於八十七年十二月九日凌晨二時許，由庚○○先購妥作案用之西瓜刀三支
    、口罩三個、黑色呢帽三個、手套三副及膠帶等物，再約乙○○和陳俊元二人共
    同作案，庚○○即先駕車載同乙○○及陳俊元二人於高雄市區尋找作案對象，後
    庚○○選定欲進入丁○○○位於高雄市鼓山區○○○路五五號住處內強盜，即獨
    自從前揭住宅旁之防火巷，爬上該二層樓透天厝住宅之頂樓，因頂樓之門未上鎖
    ，庚○○遂由該頂樓之門侵住丁○○○之前揭住處，並下至一樓將一樓鐵門打開
    ，再將車上之西瓜刀、口罩、黑色呢帽及手套等物分交給乙○○及陳俊元，三人
    遂於同日清晨六時四十五分許，均頭戴黑色呢帽、面戴口罩、手持西瓜刀，進入
    丁○○○前揭住處（無故侵入住宅部分未具告訴），庚○○進屋後即割斷該房屋
    之電話線以阻止被害人求救之途，三人並均上二樓，當時看護戊○○正於其二樓
    房間內之床上閉目假眠，庚○○即以棉被矇住其頭並警告其不要動後，由乙○○
    以膠帶矇住戊○○之眼、口並將手綑綁，並由陳俊元看管戊○○使其不致掙脫，
    庚○○及乙○○即於房間內翻箱倒櫃並搜刮戊○○皮包內之現款新台幣（下同）
    二萬八千元得手，此時適逢平日為屋主丁○○○幫傭之己○○○至該住處欲收洗
    衣服，因見大門未鎖且一樓置有不明拖鞋及布鞋而查覺有異，便於一樓大聲叫喚
    丁○○○，丁○○○本正於其房中睡覺，聽到己○○○之叫喚後醒來並至二樓後
    門查看，即遭庚○○及乙○○以膠帶矇住其眼、口並將手綑綁，此時己○○○因
    許久未見丁○○○從二樓後門處回來，遂亦至二樓後門處查看，同遭庚○○及乙○○以毛巾矇住其眼、口並將手綑綁，三人即共同以此強暴手段致使戊○○、丁○○○及己○○○不能抗拒，並取得上開戊○○所有之現款二萬八千元；後因丁○○○掙脫綑綁並逃至其兄房間內，三人見狀即迅速離去，並將作案用之呢帽、
    口罩、手套等物及西瓜刀二把，丟棄於高雄市某處大水溝內，得款二萬八千元則
    朋分花用。嗣經警方據現場遺留之西瓜刀一把，上有陳俊元遺留之指紋，遂循線
    查獲上情。
二、案經高雄市政府警察局鼓山分局報請台灣高雄地方法院檢察署檢察官偵查起訴。
    理  由
一、訊據被告乙○○對於右揭事實均矢口否認，辯稱：那天我根本沒有和庚○○、陳
    俊元一起出去，那時我早上都要在家中幫忙賣青草茶，可能是陳俊元以前和我有
    過節，所以故意誣陷我的云云。經查：
（一）右揭事實，業據被害人戊○○於警訊中指稱：「我於當天六時十分醒來，閉目
      假眠約十分鐘，突然有一男子壓住我的身體，然後用棉被矇住我的頭，後用台
      語講叫我不要動，動的話要我好看... 然後就用膠帶矇住我的眼睛及嘴巴，後
      將我的手反綁，我的二萬八千元是放在我的手提袋內被搜走。歹徒隱約中我看
      見三名歹徒」等語明確（見警卷第十一頁）；被害人丁○○○於警訊中則指稱
      ：「當天己○○○要來收洗衣服，發現我家大門未關，於是呼喊我的名字，問
      我為什麼大門沒有關時我才醒來，我到後門查看時，突然發現一持刀歹徒，我
      嚇得撞倒床沿，假裝昏倒」、「歹徒很快地將我眼睛及嘴巴矇住，己○○○上
      樓時，亦遇到三位歹徒，被三名歹徒綑綁，我乘機逃到後面房間告訴我哥哥」
      等語（見警卷第六頁），被害人己○○○於警訊中亦指稱：「我前往雇主丁○○○家中收洗衣服，當我進門時發現大門未關，及樓梯中有一雙拖鞋及布鞋不
      是雇主家中常有的，我就叫丁○○○的名字... 我直接上二樓準備收衣服要洗
      ，覺得丁○○○到後門許久都未出現，我就去後門找丁○○○，結果有三名歹
      徒手持西瓜刀向我衝來要抓我，抓到我之後用毛巾矇住我的雙眼，叫我不許叫
      ，我聽到他們用台語交談說：一個跑掉了趕快離開，他們就離開了，我自己鬆
      綁躲在房間裡」等語（見警卷第十三頁），是被害人丁○○○及被害人己○○○之指述經核亦大致相符，足認當日確有三名頭帶呢帽、手持西瓜刀之人，進
      入被害人何來秀美住處，並將被害人三人均矇住眼、口再加以綑綁後，取走被
      害人戊○○所有之現金二萬八千元後逃逸等情無訛；又被害人戊○○雖於丙○
      審理時證稱其當時看見歹徒有四人云云（見丙○九十年八月二十二日審判筆錄
      ），然其於丙○作證時距離案發之時間已有近三年之久，記憶自有模糊不清之
      可能，且被害人戊○○於警訊時之指述與其他二位被害人之指述大致相符，業
      如前述，是丙○認其於警訊中之指述較為可採，附此敘明。
（二）同案被告陳俊元於警訊中已自承犯下本案不諱，且警方根據遺留於現場之西瓜
      刀一把，採集刀上指紋送內政部警政署刑事警察局鑑定後，其中編號Ａ、Ｂ、
      Ｃ三枚指紋經指紋電腦檔比對結果，發現與同案被告陳俊元左食指、中指及環
      指指紋相符，此有該局八十七年十二月十七日（八七）刑紋字第九七四二０號
      函所附之局紋字第八六０號指紋鑑定書附卷可佐，堪認同案被告陳俊元確實有
      參與本件強盜犯行，而為被害人等指稱三名歹徒中之一人無誤。再查，同案被
      告陳俊元於警訊中供稱：「是我與友人庚○○及乙○○共同犯下的」、「庚○○自車上座位下取出三把西瓜刀、三頂帽子、手套三副及口罩三個，分給我及
      乙○○，就帶著我們一同到鼓山一路五五號下手作案，到達後庚○○直接開鐵
      門讓我們進入」、「我就在一樓把風，庚○○與乙○○直接上到二樓... 乙○○叫我上二樓，我上到二樓仍在房門外守候，當時我聽到乙○○喝令被害人不
      許動，但因在門外，也沒看見誰下手綑綁被害人及行搶」等語明確（見警卷第
      五頁），其於偵查中復自承：「（庚○○）叫我們跟他走，後來就進入一間民
      宅，拿出二支刀子還有帽子，當時我本來要走，乙○○及庚○○說說既然來了
      就不能走，所以我只好留下來，他們二人上去，我人就在樓梯間等他們」等語
      （見偵查卷第二十一頁）；雖同案被告陳俊元於警訊及偵查中之兩次供述，對
      於作案過程細節之描述尚有出入，且關於其與被告乙○○及另一同案被告庚○○進入屋內後之作案過程，與被害人等指訴之情節及同案被告庚○○之證詞（
      見後詳述）有若干不符，然其供稱被告乙○○及同案被告庚○○確均有參與此
      件強盜犯行之基本事實則始終如一，是尚不得僅因其兩次供述略有出入，或與
      被害人等之指訴有若干不符，遽認其供詞不足採信。
（三）證人即同案被告庚○○於本案審理時結證稱：「（問：八十七年十二月九日有
      無與陳俊元、乙○○一同到丁○○○的家裡行搶？）有的」、「（問：你們當
      天幾個人去搶？）就我們三個人」、「與乙○○認識約一、二年，在戒治的時
      候認識的」等語明確（見丙○九十一年五月三日訊問筆錄），且對於在右揭時
      、地，由其先物色強盜對象，再進入被害人丁○○○家中打開鐵門，後夥同被
      告乙○○、另案被告陳俊元共同進入該住宅，矇住被害人等之眼、口並加以綑
      綁，再取走現金二萬八千元等之作案過程均證述綦詳（見丙○九十一年八月十
      六日訊問筆錄），核與被害人等三人於警訊中指訴之情節均相符合，亦與另案
      被告陳俊元之供述部分吻合，足認其證述之作案過程應與事實相符，堪以採信
      。再查，同案被告庚○○經丙○請其當庭指認被告乙○○並諭知隔離訊問後，
      明確證述在庭之被告乙○○即係與其共同作案之人無訛；雖被告乙○○要求與
      同案被告庚○○當庭對質時，同案被告庚○○即改稱：「當時另一個是陳俊元
      的朋友，我是順著陳俊元的口供說的」等語，經丙○命同案被告庚○○仔細確
      認被告乙○○是否與其共同犯案之人時，同案被告庚○○即沈默不語，丙○再
      命被告乙○○暫離法庭並訊問同案被告庚○○：「是否是這個乙○○與你前往
      ？」其方稱：「是的，因為乙○○他在我的旁邊，我實在說不出口」等語明確
      （見丙○九十一年六月二十一日訊問筆錄），佐以同案被告庚○○與被告乙○○為執行強制戒治時所相識之朋友，彼此間並無任何仇隙夙怨，此亦為被告乙○○所不否認，被告乙○○雖辯以其與另一同案被告陳俊元曾有過節，庚○○
      可能因與陳俊元私交較好而挾怨亂說云云，然同案被告庚○○自己亦因本件強
      盜犯行，業經丙○判處有期徒刑八年確定，自應知我國法律對於強盜行為乃處
      以極重之刑罰，且於丙○審理時經丙○詳細諭知具結義務及偽證罪之刑責後，
      已簽名具結而為上開證述，衡以常情，既非同案被告庚○○本人與被告乙○○
      有何過節，且其本件犯行亦業經判決確定，其應不可能也無必要為了他人的恩
      怨，而再冒另受刑事偽證罪訴追之風險，加以誣陷被告乙○○，是被告乙○○
      之辯詞顯與常情有違；又同案被告庚○○與被告乙○○當庭對質時，雖曾一度
      改稱被告乙○○非與其共同犯案之人，已如前述，然同案被告庚○○之證述對
      被告乙○○顯屬不利之證據，其因基於故舊之情誼或與被告乙○○處於同一空
      間之心理壓力，而於與被告乙○○當庭對質時，不願明確指認被告乙○○即為
      與其共同犯案之人，亦與常情相符，此觀其前述於法庭上之表現自明；是實難
      僅憑同案被告庚○○於與被告乙○○當庭對質時，一度改口稱非被告乙○○與
      其共同犯案，即遽為有利於被告乙○○之認定。綜上，足認被告乙○○確有與
      同案被告庚○○及陳俊元，三人共同犯下本件強盜犯行，殆無疑義。
（四）又被告雖一再辯稱：當天是我生日，所以印象深刻，我早上就在幫忙家中煮青
      草，回家後我們還有慶祝我的生日云云。經查，證人甲○○即被告之胞兄於丙○審理時雖證稱：「（問：八十七年十二月九日有與乙○○去工廠工作？）有
      ，因當時我們是在一起工作」等語，然其亦證稱：「夏天是每天煮茶，冬天就
      兩天煮一次」、「（問：八十七年十二月九日是星期幾？）不知道」、「（問
      ：知不知道乙○○之生日？）只知道他是五十六年次，出生月、日不清楚」等
      語，則證人甲○○既不知道八十七年十二月九日即本件案發當日為星期幾，又
      證稱其冬天通常兩天才熬煮一次青草茶，而非天天熬煮等語，可見證人甲○○
      係因該時期被告乙○○確有於家中幫忙煮青草茶，方證稱被告乙○○於八十七
      年十二月九日有與其同至工廠工作，此觀其亦證稱：「（問：八十七年十二月
      是冬天，你如何能肯定當天有煮青草茶？）我是不能很確定」等語自明，否則
      案發當時距離證人甲○○作證之日已有三年半有餘，且其對於八十七年十二月
      九日為星期幾及當日其他細節均已不復記憶，竟能明確記得當日有與被告乙○○共同至工廠工作，顯與常情不符；又被告乙○○稱當日回家後家人尚有為其
      慶祝生日云云，衡情倘家中有慶祝生日之習慣，證人甲○○為其胞兄，應不至
      於對被告乙○○之出生月、日均不清楚，且經丙○於訊問證人甲○○時多次提
      及「十二月九日」，證人甲○○完全未提及該日為被告乙○○之生日，顯見證
      人甲○○根本不知道案發當日為被告乙○○之生日，是證人甲○○之證述尚無
      法認係有利於被告乙○○之證據；被告乙○○上開辯詞，洵不足採。綜上所述
      ，本件事證已臻明確，被告乙○○之犯行堪以認定。
二、被告行為後，懲治盜匪條例法律已經總統於九十一年一月三十日公布廢止，刑法
    第三百三十條加重強盜罪並經修正公布。被告二人之盜匪行為在懲治盜匪條例未
    公布廢止前，依被告行為時所適用之法律而言，該條例為修正前刑法（指民國九
    十一年一月三十日修正增訂之刑法）之特別法，依特別法優於普通法之法律適用
    原則，自應適用懲治盜匪條例論處，無適用普通刑法之餘地。又懲治盜匪條例之
    廢止，與刑法強盜、擄人勒贖及其結合犯等相關條文之修正及增訂，係經立法院
    於同日三讀通過，並經總統於九十一年一月三十日同日公布施行。考其立法之目
    的，在以修正後之刑法取代上開條例，避免修正前之刑法發生中間法之效力。故
    懲治盜匪條例雖曰廢止，然因廢止前後，被告行為在行為時至裁判時，均有刑罰
    規定，該條例之廢止，自屬刑法第二條第一項之行為後法律有變更，而非刑事訴
    訟法第三百零二條第四款、第三百八十一條、第三百九十三條第四款所稱之刑法
    「廢止」，亦無所謂因該條例之廢止而應回復適用修正前刑法相關條文之餘地。
    故依上說明，被告二人之盜匪行為，依刑法第二條第一項前段規定，並參酌二十
    五年上字第二六七號、二十八年上字第二三九七號、五十一年台上字第二一七九
    號諸判例意旨，自應就被告二人行為時有效之懲治盜匪條例與裁判時已修正之刑
    法予以比較適用。至被告行為時修正前之刑法相關條文，既不因上開條例廢止而
    回復，又非中間法，即無所謂比較適用問題。而修正後之刑法第三百三十條第一
    項加重強盜罪法定刑為七年以上有期徒刑；與懲治盜匪條例第五條第一項之法定
    刑為無期徒刑或七年以上有期徒刑比較，依刑法第二條第一項前段規定，自應適
    用裁判時之法律，即修正後之現行刑法第三百三十條第一項規定論科，合先敘明
    。
三、按西瓜刀為利刃，於客觀上足致生他人生命、身體及安全構成威脅，自屬兇器無
    訛，被告乙○○攜帶西瓜刀並結夥三人強盜被害人戊○○既遂部分，係刑法第三
    百三十條第一項之加重強盜罪，強盜被害人丁○○○及己○○○未遂部分（未取
    得財物），係犯同條第二項、第一項之加重強盜未遂罪；公訴人認被告乙○○上
    開所為強盜犯行，係犯懲治盜匪條例第五條第一項第一款之盜匪罪，容有未洽，
    但起訴之基本事實同一，丙○自應予以審理，並變更起訴法條，又公訴人亦漏論
    被告乙○○就強盜被害人丁○○○及己○○○部分，係犯加重強盜未遂罪，惟此
    部分亦包含於起訴事實中，丙○自得予以審理並依法論科。被告乙○○以一次強
    盜行為犯數罪名（一既遂，二未遂），為想像競合犯，應依刑法第五十五條規定
    ，從一重之加重強盜既遂罪處斷。被告乙○○與同案被告庚○○及陳俊元三人就
    上開犯行間，均有犯意之聯絡及行為之分擔，皆為共同正犯。爰審酌被告乙○○
    為本件犯行時仍在假釋中，卻仍不知警惕，又正值青壯年，不思以己力賺取財物
    竟起盜心，其結夥三人持西瓜刀私闖民宅以強盜，又矇住被害人三人之眼、口並
    加以綑綁，造成被害人三人心理之極大恐懼，且對社會治安危害甚鉅，強盜所得
    為二萬八千元，惟念其非為本件犯行之主謀，且未對被害人三人之身體造成實質
    傷害等一切情狀，量處如主文所示之刑，以資懲儆；又依其強盜犯罪之性質，丙○認有褫奪公權之必要，爰併予宣告褫奪公權四年。扣案之黑色呢帽及西瓜刀一
    支，業據丙○以九十年訴緝字第九七號刑事判決宣告沒收，其餘供犯本罪所用之
    西瓜刀、呢帽、手套、口罩及膠帶等物，並未扣案，且同案被告庚○○供稱業已
    丟棄，為免將來執行之困難，就上開物品丙○均不為沒收之諭知。
據上論斷，應依刑事訴訟法第二百九十九條第一項前段、第三百條，刑法第二十八條
、第二條第一項前段、第三百三十條第一項、第五十五條、第三十七條第二項，判決
如主文。
中      華      民      國      九十一      年     九     月    十二    日
                                  臺灣高雄地方法院刑事第四庭
                                      審判長法官  黃建榮
                                            法官  楊宗翰
                                            法官  盧怡秀
右正本證明與原本無異。
如不服本判決，應於判決送達後十日內，向丙○提出上訴狀。
                                          書記官  林佳蓉
中      華      民      國      九十一      年     九     月    十三    日
附錄論罪科刑法條：
中華民國刑法第三百三十條
犯強盜罪而有第三百二十一條第一項各款情形之一者，處七年以上有期徒
刑。
前項之未遂犯罰之。
